【裁判字號】    99,上易,718
【裁判日期】    990907
【裁判案由】    傷害
【裁判全文】
臺灣高等法院高雄分院刑事判決         99年度上易字第718號
上  訴  人
即  被  告  乙○○○
上列上訴人因傷害案件，不服臺灣高雄地方法院99年度易字第65
8 號中華民國99年6 月25日第一審判決（追加起訴案號：臺灣高
雄地方法院檢察署99年度偵字第6597號），提起上訴，本院判決
如下：
     主  文
上訴駁回。
     事  實
一、乙○○○係址設高雄市○○區○○路885 號「北國麗景」社
    區管理委員會委員，因認為田憲忠擔任該社區管理委員會主
    任委員不適格及對上開社區管理問題不滿，適該社區之管理
    委員會於民國98年7 月23日晚間8 時10分許，在該社區之會
    客大廳召開會議時，到場高聲抗議及高舉木製大字報看板，
    以干擾議事之進行，進而與在場住戶甲○○發生口角及肢體
    拉扯（甲○○被訴傷害部分業經法院另案判處拘役40日確定
    ），並於互相拉扯之際，基於傷害他人身體之犯意，徒手推
    擠甲○○碰撞上開會客大廳之玻璃門，致甲○○受有右上手
    臂擦傷及左足背擦傷等傷害。
二、案經甲○○訴由高雄市政府警察局楠梓分局移送臺灣高雄地
    方法院檢察署檢察官偵查及追加起訴。
    理  由
壹、程序部分：
一、按「有左列情形之一者，為相牽連之案件：(一)一人犯數罪者
    。」、「於第一審辯論終結前，得就與本案相牽連之犯罪或
    本罪之誣告罪，追加起訴。」，刑事訴訟法第7 條第1 款、
    第265 條第1 項分別定有明文。查檢察官以本件被告乙○○
    ○前曾因涉犯強制罪案件經提起公訴，由原審以99年度易字
    第280 號案件審理中，而本件與該原已起訴之案件屬一人犯
    數罪之相牽連案件，追加起訴被告乙○○○之本件犯行，經
    核與上開規定並無不符，法院自得就追加起訴部分依法審理
    。
二、證據能力部分
  (一)被告乙○○○於審判中雖否認被害人甲○○所提出健仁醫院
    所出具診斷證明書之證據能力。惟查醫院診斷證明書係病患
    就診或就醫，醫師就其診斷治療病患結果，所出具之證明書
    。醫師法第17條規定，醫師如無法令規定之理由，不得拒絕
    診斷書之交付。醫師係從事醫療業務之人，病患如純為查明
    病因並以接受治療為目的，而到醫療院所就醫診治，醫師於
    例行性之診療過程中，對該病患所為醫療行為，於業務上出
    具之診斷書，屬於醫療業務上或通常醫療業務過程所製作之
    證明文書，自該當於上開條款所指之證明文書。如為特定之
    目的（如訴訟之用）而就醫，醫師為其診療，應病患之要求
    並出具診斷證明書，因其所記載之內容，具有個案性質，應
    屬被告以外之人於審判外之陳述，且不符上開條款所稱之特
    信性文書要件，自不得為證據，最高法院99年度臺上字第27
    48號判決意旨參照。而本件被害人所提出之診斷證明書，係
    經健仁醫院醫師為例行性診治後所開立之乙種診斷證明書，
    依該證明書說明欄第二項所載：「本證明書僅供一般申請補
    助費用或請假證明之用，凡涉及訴訟以及申請退休資遣等用
    途，應使用甲種診斷證明書。」等語（見警卷第10頁），足
    見該紙診斷證明書並非診治醫師為特定個案之訴訟目的所開
    立，而屬其通常醫療業務過程所製作之證明文書，揆諸上揭
    最高法院判決意旨，自應認其符合刑事訴訟法第159 條之4
    特信性文書要件，乃傳聞證據之例外，而具證據能力，合先
    敘明。
  (二)次按被告以外之人於審判外之言詞或書面陳述，除法律有規
    定者外，不得作為證據，刑事訴訟法第159 條第1 項定有明
    文。又被告以外之人於審判外之陳述，雖不符前4 條之規定
    ，而經當事人於審判程序同意作為證據，法院審酌該言詞陳
    述或書面陳述作成時之情況，認為適當者，亦得為證據，刑
    事訴訟法第159 條之5 第1 項亦定有明文。本院用以認定本
    案事實所憑之被告以外之人於審判外之言詞或書面陳述，檢
    察官及被告於審判程序中均未曾聲明異議，並同意將之作為
    證據，本院復審酌該等言詞或書面陳述作成時之情況均屬正
    常，且與本案相關之待證事實具有關連性，認適當作為證據
    ，依前開之規定，認上開陳述均具有證據能力。
貳、實體部分：
一、訊據上訴人即被告乙○○○（下稱被告）坦承其於上開時、
    地與甲○○間有發生肢體上之接觸，雖矢口否認有何傷害甲
    ○○之犯行，並辯稱其並未推甲○○去撞任何東西，甲○○
    身上若有任何傷害，亦絕非其所造成的云云。經查：
  (一)上開犯罪事實，業據告訴人甲○○迭於警詢、偵查、原審及
    本院審判時指訴綦詳（見警卷第4 至7 頁，偵卷第4 、5 頁
    ，原審卷第51至55頁，本院卷第35頁），並有診斷證明書1
    紙（見警卷第10頁）在卷可稽。
  (二)又被告與告訴人於上開時、地所發生肢體衝突之過程，業經
    原審於審判中勘驗錄影光碟2 份，內容分別如下：「09：14
    處，甲○○走近被告，開始要搶板子。09：18處，甲○○拿
    著板子，被告有點被逼到了後面的信箱處。09：22處，甲○
    ○跟被告兩個聲音都很大聲的在吵，甲○○跟被告間有板子
    擋住，甲○○對著現場說『開會、開會、囉唆』。09：25、
    26秒處，被告突然大力的往前推，甲○○也被推的往後退，
    板子也掉在地上，隨後甲○○往鏡頭左邊走，被告跟上去，
    雖然有一個人擋住了鏡頭，但是還是看的到被告動手推了甲
    ○○，然後身體就彎下去好像是要撿掉在地上的板子，但是
    鏡頭看不到，此時兩個人都離開鏡頭，只有聽到甲○○說『
    打我、推我、你什麼東西阿你』。09：37處，兩個人都在鏡
    頭的左邊，沒有很清楚的畫面。但是看到被告拿著板子，又
    再一次的推了甲○○但是沒有上一次來的用力。09：55處，
    甲○○拿著板子走到外面去，被告則是跟著到外面去。現場
    有人喊著要報警。之後影片在09：59秒處結束。」、「影片
    開頭，是被告要求主委田憲忠拿出身分證，要證明田憲忠不
    住在北國麗景。00：00：09處，甲○○走近被告，被告見甲
    ○○走近，說了句『我不跟你說話』，甲○○有回話但是聽
    不清楚。00：00：16處，甲○○動手要搶被告的牌子（此段
    有一點聲音畫面不一致，聲音比畫面快）00：00：29，原本
    甲○○拿著牌子把被告推到旁邊去，之後被告將甲○○往前
    推，甲○○雖然被推而往後退了一步，但重心沒有不穩。00
    ：00：31處，兩人在搶牌子的中間，甲○○將牌子丟至一旁
    ，之後牌子掉在地上。00：00：33處，牌子掉在地上後，從
    影片中可以看到，甲○○有做踢牌子的動作。00：00：34處
    ，被告拉住甲○○的左手並且將甲○○往前推，使甲○○重
    心往前。00：00：36處，被告用頭頂住甲○○左大腿，將甲
    ○○往前推。00：00：38，被告一邊撿牌子，一邊用頭將甲
    ○○往大門玻璃處推。00：00：49處，被告拿著牌子，甲○
    ○走上前跟被告爭論，在大廳的座位區，被告用牌子推甲○
    ○，要甲○○往前走，甲○○則用身體擋住不讓被告拿牌子
    往前走。（00：53）。00：01：00處，甲○○又搶走被告的
    牌子。00：01：03處，甲○○搶到牌子要往外走，被告則在
    後抓住甲○○，不讓甲○○往外走，兩個人就這樣往大廳的
    方向拉扯，至於兩個人在外面的情形則不清楚。00：01：22
    處，被告就自己一個人進來喊著不合法，但手上沒有牌子，
    而從影片中也沒有看到甲○○的畫面，似乎沒有跟著被告進
    來。00：01：30處，被告手上沒有牌子，改拿黑色包包往上
    舉，喊著不合法，之後影片中雖有聽到甲○○的聲音，但是
    因為此影片畫面比聲音出來的要慢，且影片隨即就結束了。
    」，此有原審之勘驗筆錄在卷可稽（見原審卷第53、54頁）
    ，復經本院當庭重新勘驗上開2 份錄影光碟結果：各如原審
    勘驗筆錄所記載內容無訛，亦有本院99年8 月27日勘驗筆錄
    可按（本院卷第33、34頁），而證人甲○○於原審審理並勘
    驗上開光碟內容時又結證稱：「在這段裡面，被告開始不斷
    的推我，推我好幾次，直到撞到帷幕，當時開會的人都有看
    到，就有人喊說要去報警。」、「（問：當時是否因為你搶
    被告的板子，被告才開始動手推你？）當時我已將被告的板
    子已經拿掉了，被告從彎腰撿東西之後，就開始很用力推我
    。」、「被告用力推我，把我推倒，之後我站起來腳就開始
    流血了，之後到醫院驗傷，才有發現我身體也有挫傷之情形
    。」、「（問：你當時撞到帷幕的時候，是否也有受傷？或
    是這個傷勢早在大廳櫃台旁就已經造成？）在推我到大廳櫃
    台的玻璃時就已經流血了，我還不知道，是別人叫我去驗傷
    。診斷書上的兩處傷勢都是在大廳櫃台旁造成的。」、「至
    於傷勢是否均是在大廳櫃台旁的推扯所造成，我現在已經記
    不得了。」、「是在推擠完之後，開會現場有人告訴我我的
    腿在流血了，我才發現受傷，我原本以為是小事情，所以沒
    有在意，但因為被告一直因為這樣告我，我逼不得已，所以
    我才提出本件告訴。」等語（見原審卷第53、54頁）；又於
    本院中復稱：「本案被告傷我已有物證光碟，並有驗傷單，
    也有證人可傳訊當天被告有推我撞到玻璃的聲音，我腳上的
    傷勢也是現場的人看到才跟我講的，所以我才在當天就去醫
    院驗傷，被告告我以後，我也認罪，到調解委員會，我也說
    我願意賠償被告2 萬元，並在電梯內公告向被告致歉，但被
    告不同意，原審法官開庭時，問被告要多少錢和解，被告先
    說120 萬元，後來才改說20萬元，我一直在忍耐，所以才拖
    至告訴期限6 個月最後一天才對被告提起傷害告訴，我到現
    在也願意為我傷害她的事提出道歉，但我也希望被告對我做
    的事提出道歉」等語（本院卷第35頁），核與上揭健仁醫院
    出具之診斷證明書內容相合，足證被害人甲○○確係因不滿
    被告持木製大字報看板到場干擾議事之進行，方出手拉扯被
    告所持之上開大字報看板，當上開大字報看板被甲○○拉走
    並棄置在地後，被告即出手推擠甲○○至其等社區會客大廳
    之玻璃帷幕處，而甲○○則於遭被告推擠之過程中受有右上
    手臂擦傷及左足背擦傷等傷害，是以，被害人甲○○所受之
    上開傷害確係源自於被告在肢體推扯間之故意傷害行為所致
    已明。
  (二)被告雖否認其有為故意傷害被害人甲○○之犯行，並以上詞
    置辯，惟查被告所辯其並未推甲○○去撞任何東西，甲○○
    身上若有任何傷害，亦絕非其所造成的云云，顯與上揭錄影
    光碟之勘驗內容不合，是其辯詞已難信採。況被告於上開時
    、地與甲○○發生肢體拉扯接觸後，其本人亦因此受有右手
    背、右手第2 、3 、4 、5 指腫痛、左手背、左手第2 、3
    、4 、5 指腫痛、右小腿腫痛、瘀青2 ×1.5 公分等傷害，
    並據此對甲○○提出告訴，有原審依職權所調取之原審99年
    度簡上字第94號傷害案件卷證影本可按，益足徵當時被告與
    甲○○間推擠拉扯之力量確實足以致人成傷，是被告上揭所
    辯，無非卸責飾詞，不足憑信。
  (三)綜上所述，足認被告所辯委無足採，本件事證已明，被告上
    開犯行堪以認定，應依法論科。至被告聲請傳訊開具診斷書
    之健仁醫院醫師，說明告訴人的傷勢是如何造成一事：查本
    件被告因不滿告訴人甲○○出手拉扯被告所持之上開抗議大
    字報看板，並棄置在地後，被告即出手推擠甲○○至其等社
    區會客大廳之玻璃帷幕處，而甲○○則於遭被告推擠之過程
    中受有右上手臂擦傷及左足背擦傷等傷害，是以，被害人甲
    ○○所受之上開傷害確係源自於被告在肢體推扯間之故意傷
    害行為，已如前述，此部分事證已明，無再行調查必要。另
    被告亦請求調閱高雄地檢署月股其告訴的偽證案卷，用以證
    明告訴人找田憲忠、林高松來做偽證一節，因本件認定被告
    傷害犯行，並無引用田憲忠、林高松證詞，該卷證核與本件
    被告涉犯傷害案並無相當關聯性，即無調查之必要，被告此
    等部份之證據調查，應予駁回。
二、核被告乙○○○所為，係犯刑法第277 條第1 項前段之傷害
    罪。
三、原審認被告罪證明確，因而適用刑法第277 條第1 項、第41
    條第1 項前段，刑法施行法第1 條之1 規定，並審酌被告身
    為其社區管委會委員之一員，不思以理性、平和之方式處理
    其訴求，嗣又不思以平和方法解決其與他人間之爭端，而於
    與被害人互相肢體拉扯之際出手推擠被害人成傷，犯後猶未
    見其有任何悔悟之意，迄今亦未與被害人達成和解等犯後態
    度，惟念及被害人傷勢尚輕，且被告本人亦受有傷害等一切
    情狀，爰酌情量處拘役40日，並諭知以新臺幣1,000 元折算
    1 日之易科罰金折算標準。經核其認事用法，核無不合，量
    刑亦屬允當。被告上訴意旨否認犯罪，指摘原判決不當，為
    無理由，應予駁回。
據上論斷，應依刑事訴訟法第368條，判決如主文。
本案經檢察官王登榮到庭執行職務。
中    華    民    國    99    年    9     月    7     日
                  刑事第七庭    審判長法  官  莊飛宗
                                      法  官  謝宏宗
                                      法  官  蔡廣昇
以上正本證明與原本無異。
不得上訴。
中    華    民    國    99    年    9     月    7     日
                                      書記官  黃英彥
附錄本判決論罪科刑法條：
中華民國刑法第277 條（普通傷害罪）
傷害人之身體或健康者，處3 年以下有期徒刑、拘役或1 千元以
下罰金。
犯前項之罪因而致人於死者，處無期徒刑或7 年以上有期徒刑；
致重傷者，處3 年以上10年以下有期徒刑。

司法院資訊處製作；財團法人民間司法改革基金會備份。
